臺灣雲林地方法院刑事判決　　　　　　100年度交易字第185號
公　訴　人　臺灣雲林地方法院檢察署檢察官
被　　　告　陳怡陵
上列被告因過失致死案件，經檢察官提起公訴（100 年度調偵字
第276 號），被告於準備程序中就被訴事實為有罪之陳述，本院
裁定進行簡式審判程序，判決如下：
    主  文
陳怡陵犯過失致人於死罪，處有期徒刑柒月。
    事實及理由
一、犯罪事實：
    陳怡陵未領有駕駛執照，竟於民國99年8 月20日下午4 時30
    分許，駕駛車牌號碼3870-JZ 號自用小客車，沿雲林縣水林
    鄉○○村○○路由南往北方向行駛，行經廟前路128 號前，
    適李黃花騎乘車牌號碼QRX-366 號普通輕型機車，同向行駛
    於陳怡陵前方。陳怡陵本應注意車前狀況，隨時採取必要之
    安全措施，且欲超越前車時，應於前車左側保持半公尺以上
    間隔超過，而依當時天候為晴天，有日間自然光線，路面乾
    燥、無缺陷，無障礙物，且視距良好等情，並無不能注意之
    情事，竟疏未注意車前狀況，且未保持超車時之間隔，貿然
    超越前方之李黃花，致於超越時因過於接近，不慎以其所駕
    駛之上開自用小客車右後照鏡擦撞李黃花所騎乘上開機車之
    左後照鏡，李黃花因而重心失衡，人車倒地，受有外傷性硬
    腦膜及蛛網膜下出血等傷害，導致中樞神經休克及多重器官
    衰竭，經送醫救治後仍於同年11月30日晚間8 時許死亡。陳
    怡陵於肇事後，報案人或勤指中心轉來資料未報明肇事人姓
    名，處理人員前往現場處理時，肇事人在場，並當場承認為
    肇事人，自首而接受裁判。
二、認定犯罪事實所根據的證據及理由：
(一)、本件被告陳怡陵所犯為死刑、無期徒刑、最輕本刑為三年以
    上有期徒刑以外之罪，亦非屬高等法院管轄之第一審案件，
    其於準備程序進行中，先就被訴事實為有罪之陳述，經法官
    告知簡式審判程序之旨，並聽取公訴檢察官之意見後，依刑
    事訴訟法第273 條之1 第1 項、第273 條之2 等規定，裁定
    進行簡式審判程序，且不受同法第159 條第1 項、第161 條
    之2 、第161 條之3 、第163 條之1 及第164 條至第170 條
    所規定證據能力認定及調查方式之限制，合先敘明。
(二)、訊據被告對於上開犯行於本院審理中坦承不諱，並有道路交
    通事故現場圖、道路交通事故調查報告表(一)、(二)各1 紙及現
    場照片16張附卷可稽；又本件車禍被害人李黃花因此受有外
    傷性硬腦膜及蛛網膜下出血等傷害，導致中樞神經休克及多
    重器官衰竭，送醫後仍不治死亡之事實，亦經臺灣板橋地方
    法院檢察署檢察官督同檢驗員相驗、法醫師解剖屬實，製有
    勘驗筆錄、相驗屍體證明書、檢驗報告書、法務部法醫研究
    所解剖報告書及鑑定報告書在卷可憑。
(三)、按駕駛人行車時應注意車前狀況及兩車併行之間隔，並隨時
    採取必要之安全措施，且超越前行車時應於前車左側保持半
    公尺以上之間隔超過，道路交通安全規則第94條第3 項及同
    條例第101 條第1 項第5 款後段定有明文。被告駕車自應注
    意及此，依附卷之交通事故調查報告表(一)所載，本件肇事時
    ，天候為晴天，有日間自然光線，路面乾燥、無缺陷，無障
    礙物，且視距良好等情，肇事當時，被告亦無不能注意之情
    事，參以被告自承在肇事前已見被害人在自己前方騎乘機車
    行進，被告明知準備超越被害人，卻疏未確實注意車前狀況
    ，於超車時未與被害人騎乘之機車保持適當間隔，而貿然超
    車，致其汽車右後照鏡擦撞被害人機車左後照鏡，是被告有
    違反注意義務之過失情節至為明確，且本件經送請臺灣省嘉
    雲區車輛行車事故鑑定委員會鑑定結果，亦同此見解，此有
    上開鑑定委員會100 年9 月2 日嘉南鑑0000000 字第100580
    3118號函附之嘉雲區0000000 案鑑定意見書在卷足參。再如
    上開檢察官相驗及法醫研究所解剖所見，被害人確因本件車
    禍，受有外傷性硬腦膜、蛛網膜下出血等傷害，導致中樞神
    經休克及多重器官衰竭死亡，是被告過失駕車肇事行為，核
    與被害人之死亡結果間，顯具有相當因果關係。
(四)、綜上，足認被告上開自白均與事實相符，而得採信。是本件
    事證明確，被告之犯行均堪以認定，應依法論科。
三、論罪科刑之理由：
(一)、核被告所為，係犯刑法第276 條第1 項之過失致人於死罪。
(二)、被告未領有駕駛執照，為其自承在卷，並有上述道路交通事
    故調查報告表(二)在卷可憑，是被告無駕駛執照而駕駛上開自
    小客車，因而致人死亡，依法應負過失致人於死之刑事責任
    ，應依道路交通管理處罰條例第86條第1 項規定加重其刑。
(三)、又被告在有偵查犯罪權限之員警尚未發覺其上開犯行前，即
    主動告知員警上開犯行，自願接受裁判乙節，此有雲林縣警
    察局道路交通事故肇事人自首情形紀錄表1 紙存卷可參，其
    係對於未經發覺之罪自首並接受裁判，依刑法第62條前段之
    規定減輕其刑。並依法先加重後減輕之。
(四)、爰審酌：被告未領有駕駛執照，仍駕駛上開自小客車外出，
    且未注意車前狀況，隨時採取必要之安全措施，為超越前方
    騎乘機車之被害人，未與被害人騎乘之機車保持適當間隔，
    而貿然超車，致其汽車右後照鏡擦撞被害人機車左後照鏡，
    ，導致被害人死亡，其違反注意義務之程度頗高，並對於被
    害人家屬造成難以回復之損害，實值非難；惟念及被告並無
    前科，有臺灣高等法院被告前案紀錄表在卷可參，犯罪後知
    坦承犯行，已見悔意，態度尚稱良好，但因經濟狀況不佳，
    其本身亦因身體因素無法外出工作，無法賠償被害人家屬，
    致尚未與被害人家屬達成和解或調解，其尚須扶養3 名子女
    ，因無法工作，生活起居仰賴弟、妹資助等一切情狀，量處
    如主文所示之刑。
四、適用之法律：
(一)、刑事訴訟法第273 條之1 第1 項、第299 條第1 項前段。
(二)、刑法第276 條第1 項、第62條前段、第71條第1 項。
(三)、道路交通管理處罰條例第86條第1 項。
(四)、刑法施行法第1 條之1 第1 項、第2 項前段。
本案經檢察官林俊良到庭執行職務。
中    華    民    國   100    年    11    月    10    日
                  刑事第一庭  法  官  楊陵萍
以上正本證明與原本無異。
如不服本判決應於收受判決後10日內向本院提出上訴書狀，並應
敘述具體理由；其未敘述上訴理由者，應於上訴期間屆滿後20日
內向本院補提理由書（均須按他造當事人之人數附繕本）。「切
勿逕送上級法院」。
                              書記官  廖千慧
中    華    民    國   100    年    11    月    10    日
附錄本案論罪科刑法條全文：
中華民國刑法第276 條：（過失致死罪）
因過失致人於死者，處2 年以下有期徒刑、拘役或2 千元以下罰
金。
從事業務之人，因業務上之過失犯前項之罪者，處5 年以下有期
徒刑或拘役，得併科3 千元以下罰金。